臺灣高等法院高雄分院刑事判決　　　　100年度選上易字第6號
上　訴　人　臺灣高雄地方法院檢察署檢察官
被　　　告　林返
上列上訴人因被告妨害投票案件，不服臺灣高雄地方法院100年度
選訴字第50號中華民國100年7月13日第一審判決（起訴案號：臺
灣高雄地方法院檢察署99年度選偵字第261 號），提起上訴，本
院判決如下：
    主  文
原判決關於林返部分撤銷。
林返犯投票受賄罪，處有期徒刑參月，如易科罰金，以新臺幣壹
仟元折算壹日，緩刑貳年，禠奪公權壹年，所收受賄款新臺幣肆
仟元沒收。
    事  實
一、林景星〈業經原審判決有期徒刑2 年，緩刑5 年，並應向公
    庫支付新臺幣（下同）40萬元〉為民國（下同）99年11月27
    日所舉行高雄縣市合併後第一屆高雄市路竹區竹西里里長選
    舉之候選人，林晚（業經原審判處有期徒刑1 年10月，緩刑
    4 年，並應向公庫支付新臺幣20萬元）為林景星之椿腳。林
    景星為期順利當選，與林晚共同基於對於有投票權之人交付
    賄賂而約其投票權為一定行使之犯意聯絡，於林晚99年10月
    25日中午至林景星住處資助6 萬元以供林景星進行選舉活動
    之際，林景星將林晚所資助之6 萬元再交付予林晚以為交付
    賄賂之款項，由林晚以每名有投票權人1 千元之代價，於99
    年10月25日中午某時，將其中賄款4 千元交予林返（林晚之
    胞弟），約定有投票權之林返及其妻林王私、兒子林永正、
    媳婦共4 人投票予林景星，林返則基於收受賄賂之犯意，當
    場允諾並收受該賄款。
二、案經高雄地方法院檢察署檢察官指揮法務部調查局高雄市調
    查站、高雄市政府警察局湖內分局偵查起訴。
      理  由
一、證據能力：
    按被告以外之人於偵查中向檢察官所為陳述，除顯有不可信
    之情況者外，得為證據，刑事訴訟法第159 條之1 第2 項定
    有明文。證人林晚於99年10月28日檢察官偵查中具結所為陳
    述，並無顯不可信之情形，依上開規定有證據能力。
二、訊據被告林返矢口否認上開犯行；辯稱：我沒有賣票，也沒
    有收到錢云云。經查，證人林晚於99年10月28日檢察官訊問
    時具結證稱：我是用林景星給我的錢去幫林景星買票，是99
    年10月25日中午，我去林景星家，他拿6 萬元給我，將錢連
    同被扣案那張撕碎的名單給我，發給林返4 票4 千元，我所
    說發錢的對象是正確的，99年10月25日中午就發錢了，發錢
    的時候，我說要支持舊的村長林景星等情明確（見選他卷第
    96、97頁）。嗣證人林晚於99年12月24日檢察官偵訊時及原
    審審理中改稱：沒有遇到被告林返，所以沒有向他買票，我
    和林返關係不好；於上開99年10月28日檢察官偵查中之陳述
    ，係因血糖過低，頭昏亂回答云云。惟綜觀證人林晚上開99
    年10月28日檢察官偵查中陳述之內容，非但條理清晰，且具
    體明確，並強調其所說發放賄款的對象是正確的，而亦無所
    答非所問或語無倫次之情形，且被告林返為證人林晚之弟，
    林晚更不致誤記，又查扣案之撕毀賄選名單（見選他卷第10
    8 頁）確有「林返」之姓名，林返亦陳稱其家中有4 個人有
    投票權（見選偵卷第33頁），並經本院向高雄市選舉委員會
    調取該次選舉之選舉人名冊（見本院卷第31頁、第32頁），
    核對屬實，足證證人林晚上開99年10月28日於檢察官偵中具
    結指證被告林返有收受賄款4 千元之指證屬實，足以採信；
    其於99年12月24日偵訊時及原審審理中之上開證述，係附和
    、迴護被告林返之詞。參以證人林景星於原審亦具結證稱：
    有請被告林晚將賄款發送給被告林返等人，僅有廖容盛、吳
    雪、林進參還錢給我等語（見原審卷第68頁），並有上開撕
    毀的賄選名單（見選他卷第108 頁）扣案可資佐證。綜上所
    述，被告所辯係卸責之詞，不足採信，其有上開投票收受賄
    賂之犯行，堪以認定，應依法論科。
三、核被告林返所為，係犯刑法第143條第1項投票受賄罪。
四、原審就被告林返部分，未詳為推求，而為無罪之諭知，容有
    未恰，檢察官上訴意旨執此而指摘原判決此部分不當，為有
    理由，應由本院將原判決此部分撤銷改判。爰審酌被告貪圖
    小利而犯本案，其行為影響選舉之公正性，及其犯罪後之態
    度等一切情狀，量處如主文第二項所示之刑，並諭知易科罰
    金之折算標準。又被告所犯本案，既經本院判處有期徒刑以
    上之罪，應依公職人員選舉罷免法第113 條第3 項之規定宣
    告禠奪公權。又被告所收受之賄款4 千元，依刑法第143 條
    第2 項宣告沒收。另查，被告年已74歲，其因一時貪念而犯
    本案，經此偵審教訓當知警惕而無再犯之虞，且收受之賄款
    僅為4 千元，而居於主導地位之同案被告林景星、林晚均經
    原審諭知緩刑確定在案，基於衡平原則，本院認對被告所宣
    告之刑以暫不執行為適當，爰依法宣告緩刑2 年，以勵自新
    。
據上論結，應依刑事訴訟法第369 條第1 項前段、第364 條、第
299 條第1 項前段，選舉罷免法第113 條第3 項，刑法第143 條
第1 項、第2 項、第41條第1 項前段、第37條第第2 項、第74條
第1 項第1 款，刑法施行法第1 條之1 ，判決如主文。
本案經檢察官王登榮到庭執行職務。
中    華    民    國  100     年    10    月    31    日
                  刑事第十庭    審判長法  官  陳中和
                                      法  官  蔡國卿
                                      法  官  邱永貴
以上正本證明與原本無異。
不得上訴。
中    華    民    國  100     年    10    月    31    日
                                      書記官  盧雅婷
附錄本件判決論罪科刑法條：
中華民國刑法第143條
（投票受賄罪）
有投票權之人，要求、期約或收受賄賂或其他不正利益，而許以
不行使其投票權或為一定之行使者，處 3 年以下有期徒刑，得
併科 5 千元以下罰金。
犯前項之罪者，所收受之賄賂沒收之。如全部或一部不能沒收時
，追徵其價額。